【裁判字號】    96,訴,2461
【裁判日期】    970815
【裁判案由】    毒品危害防制條例
【裁判全文】
臺灣板橋地方法院刑事判決              96年度訴字第2461號
公  訴  人  臺灣板橋地方法院檢察署檢察官
被      告  乙○○
指定辯護人  本院公設辯護人丙○○
上列被告因違反毒品危害防制條例案件，經檢察官提起公訴（九
十六年度偵續字第二三一號），本院判決如下：
    主  文
乙○○共同連續販賣第一級毒品，累犯，處有期徒刑拾伍年。因
犯罪所得新臺幣貳萬壹仟元沒收，如全部或一部不能沒收時，以
其財產抵償之。
    事  實
一、乙○○前曾因違反麻醉藥品管理條例案件，經臺灣高等法院
    臺南分院以八十三年度上訴字第二六四九號判處有期徒刑七
    月確定；復因違反同上條例案件，經臺灣高等法院臺南分院
    以八十四年度上訴字第二０九六號判處有期徒刑五年二月確
    定；又因違反同上條例案件，經臺灣嘉義地方法院以八十四
    年度易字第七九七號判處有期徒刑七月確定，後二罪並經臺
    灣高等法院臺南分院裁定定應執行刑為有期徒刑五年六月，
    經與前一罪接續執行，於八十七年五月六日假釋出監付保護
    管束，於九十年四月十八日假釋期滿未經撤銷視為執行完畢
    （在本案構成累犯）。
二、乙○○明知海洛因係屬毒品危害防制條例所列之第一級毒品
    ，不得販賣，持有，竟意圖營利，基於販賣第一級毒品海洛
    因之概括犯意，以門號0000000000號、0000000000號、0000
    000000號行動電話為對外交易毒品之聯絡電話，連續於下列
    時地販賣第一級毒品海洛因三次予丁○○：
  (一)於九十四年十月十九日二十一時一分許，丁○○撥打門號00
    00000000號行動電話予乙○○，欲購買新臺幣（下同）三千
    元淨重約０四公克之第一級毒品海洛因，乙○○接聽上開電
    話後，雙方遂約定在臺北縣土城市○○路肯德基速食店附近
    交易，由乙○○交付第一級毒品海洛因一小包予丁○○，並
    向丁○○收取三千元，而販賣第一級毒品海洛因予丁○○。
  (二)於九十四年十月二十二日十九時四十八分許，丁○○撥打門
    號0000000000號行動電話予乙○○，欲購買三千元淨重約０
    ．四公克之第一級毒品海洛因，乙○○接聽上開電話後，雙
    方遂約定在臺北縣土城市○○路肯德基速食店附近交易，由
    乙○○交付第一級毒品海洛因一小包予丁○○，並向丁○○
    收取三千元，而販賣第一級毒品海洛因予丁○○。
  (三)於九十四年十月二十三日十七時四十一分許，丁○○撥打門
    號0000000000號行動電話予乙○○，欲購買三千元淨重約０
    ．四公克之第一級毒品海洛因，乙○○接聽上開電話後，雙
    方遂約定在臺北縣土城市○○路肯德基速食店附近交易，由
    乙○○交付第一級毒品海洛因一小包予丁○○，並向丁○○
    收取三千元，而販賣第一級毒品海洛因予丁○○。
三、又乙○○嗣將對外交易毒品之聯絡電話更換為門號00000000
    00號、0000000000號之行動電話後，竟承前販賣第一級毒品
    海洛因之概括犯意，另與其妻己○○（已結）基於共同犯意
    之聯絡，或由乙○○負責接洽販賣事宜，或由己○○負責接
    洽販賣事宜，連續於下列時地販賣第一級毒品海洛因四次予
    丁○○：
  (一)於九十四年十一月二日二十時十三分許，丁○○撥打門號00
    00000000號行動電話欲向乙○○購買三千元淨重約０．四公
    克之第一級毒品海洛因，由己○○接聽上開電話後，告知丁○○目前由其幫乙○○處理販賣事宜，雙方遂約定在臺北縣
    板橋市○○路○段二九巷統一便利商店前交易，由己○○交
    付第一級毒品海洛因一小包予丁○○，並向丁○○收取三千
    元，而與乙○○共同販賣第一級毒品海洛因予丁○○。
  (二)於九十四年十一月四日十六時三十五分許，丁○○撥打門號
    0000000000號行動電話欲購買三千元淨重約０．四公克之第
    一級毒品海洛因，由乙○○接聽上開電話後，雙方遂約定在
    臺北縣板橋市○○○街一二四巷統一便利商店前交易，由乙○○交付第一級毒品海洛因一小包予丁○○，並向丁○○收
    取三千元，而與己○○共同販賣第一級毒品海洛因予丁○○
    。
  (三)於九十四年十一月五日十四時三十六分許，丁○○撥打門號
    0000000000號行動電話欲購買三千元淨重約０．四公克之第
    一級毒品海洛因，由己○○接聽上開電話後，雙方遂約定在
    臺北縣板橋市○○○街一二四巷統一便利商店前交易，由己○○交付第一級毒品海洛因一小包予丁○○，並向丁○○收
    取三千元，而與乙○○共同販賣第一級毒品海洛因予丁○○
    。
  (四)於九十四年十一月六日十九時十九分許，乙○○以門號0000
    000000號行動電話撥打電話予丁○○，告知丁○○目前已取
    取得與昨日貨源一樣之海洛因，雙方遂約定在臺北縣板橋市
    南雅夜市交易，由乙○○交付淨重約０．四公克之第一級毒
    品海洛因一小包予丁○○，並向丁○○收取三千元，而與己○○共同販賣第一級毒品海洛因予丁○○。
四、案經臺北縣政府警察局板橋分局報告臺灣板橋地方法院檢察
    署檢察官偵查起訴。
    理  由
壹、程序部分：
一、按刑事訴訟之目的，首在發現真實，藉以維護社會安全，其
    手段則應合法純潔、公平公正，以保障人權；倘證據之取得
    係依法定程序，法院自應容許該項證據作為認定犯罪事實之
    依據。則實施刑事訴訟之公務員對被告或訴訟關係人施以通
    訊監察，如係依法定程序，而未有妨害憲法第十二條所保障
    人民秘密通訊自由之重大違法情事，自不應排除其證據能力
    。查本案卷附證人丁○○所使用之0000000000號行動電話，
    自九十四年十月十七日起至同年十一月十五日止，經臺灣板
    橋地方法院檢察署檢察官於九十四年十月十七日核發九十四
    年甲○榮行聲監續字第一０六三號通訊監察書監聽，有卷附
    通訊監察書可證，上開監聽行為既為警方於偵查中經檢察官
    核發通訊監察書所為，應屬合法，則證人丁○○與被告乙○○、己○○間之監聽錄音自有證據能力。又警方將合法通訊
    監察所得，轉譯為文字之採證之程序本屬合法，該通訊監察
    譯文應具有證據能力。
二、次按被告以外之人於檢察事務官、司法警察官或司法警察調
    查中所為之陳述，與審判中不符時，其先前之陳述具有較可
    信之特別情況，且為證明犯罪事實存否所必要者，得為證據
    ，刑事訴訟法第一百五十九條之二定有明文。證人丁○○、
    於警詢時之證述，對被告乙○○而言，雖係審判外之陳述，
    惟因其警詢之陳述與審判中之證述情節有所不符（詳後述）
    ，而其於警詢之證述情節，乃出於自由意志下，在案發不久
    後所為，並無來自被告方面之壓力而出於虛偽不實之指證或
    事後串謀而故為迴護被告之機會，亦無設詞誣陷被告之動機
    存在，自屬具有較可信之特別狀況，亦為證明被告犯罪事實
    存否所必要之證據，故依上揭規定，亦應有證據能力。
貳、實體部分：
一、訊據被告乙○○在本院審理時固不否認前揭事實欄所載關於
    丁○○分別有以電話與其聯絡購買海洛因事宜等情，惟矢口
    否認有何販賣第一級毒品之犯行，辯稱：伊和丁○○是合資
    購買海洛因，由丁○○出三千元，伊出三千元，向綽號「阿
    龍」之人購買，買回來再分，我們這樣做有很多次，而己○○也沒有幫伊處理販賣毒品之事宜云云。
二、然查：
  (一)證人丁○○在警詢時證稱：門號0000000000號行動電話係由
    伊所使用，伊於九十四年九月至同年十一月十日間所施用之
    海洛因，係向乙○○、己○○、戊○○所購買，分別以阿賢
    、婷婷及阿賢的舅子來稱呼他們，乙○○部分：第一次係於
    九十四年十月十九日二十一時，伊使用上開電話撥打乙○○
    所使用之0000000000號行動電話，以三千元向乙○○購買淨
    重約０．四公克之海洛因一包，是約在土城市○○路肯德基
    ，第二次係於九十四年十月二十二日十九時，伊使用上開電
    話撥打乙○○所使用之0000000000號行動電話，以三千元向
    乙○○購買淨重約０．四公克之海洛因一包，是約在土城市
    ○○路肯德基，第三次係於九十四年十月二十三日十七時許
    ，伊使用上開電話撥打乙○○所使用之0000000000號行動電
    話，以三千元向乙○○購買淨重約０．四公克之海洛因一包
    ，是約在土城市○○路肯德基，第四次係於九十四年十一月
    四日十六時許，伊使用上開電話撥打乙○○所使用之000000
    000000號行動電話，以三千元向乙○○購買淨重約０．四公
    克之海洛因一包，是約在板橋市○○○街一二四巷內之統一
    便利超商，第五次係於九十四年十一月六日十九時許，伊使
    用上開電話撥打乙○○所使用之0000000000號行動電話，以
    三千元向乙○○購買淨重約０．四公克之海洛因一包，是約
    在板橋市南雅夜市內；己○○部分：第一次係於九十四年十
    一月二日二十時，伊使用上開電話撥打己○○所使用之0000
    000000號行動電話，以三千元向己○○購買淨重約０．四公
    克之海洛因一包，是約在板橋市○○路○段二九巷前統一便
    利超商前，第二次係於九十四年十一月五日十四時，伊使用
    上開電話撥打己○○所使用之0000000000號行動電話，以三
    千元向己○○購買淨重約０．四公克之海洛因一包，是約在
    板橋市○○路○段二九巷前統一便利超商前。乙○○與己○○為夫妻關係，他們要換電話時乙○○會告知伊等語；在偵
    查中並具結證稱：伊在警詢中所述向乙○○購買毒品之經過
    是實在的，伊於九十四年十月十九日使用0000000000號行動
    電話撥打乙○○所使用之0000000000號行動電話，以三千元
    向乙○○購買淨重約０．四公克之海洛因一包，並約在土城
    市○○路肯德基交貨，另於九十四年十月二十二日伊使用上
    開電話撥打乙○○所使用之0000000000號行動電話，以三千
    元向乙○○購買淨重約０．四公克之海洛因一包，並約在土
    城市○○路肯德基交貨，又於九十四年十月二十三日伊使用
    上開電話撥打乙○○所使用之0000000000號行動電話，以三
    千元向乙○○購買淨重約０．四公克之海洛因一包，並約在
    土城市○○路肯德基交貨，又於九十四年十一月四日伊使用
    上開電話撥打乙○○所使用之0000000000號行動電話，以三
    千元向乙○○購買淨重約０．四公克之海洛因一包，並約在
    板橋市○○○街一二四巷內之統一便利超商交貨，再於九十
    四年十一月六日伊使用上開電話撥打乙○○所使用之000000
    0000號行動電話，以三千元向乙○○購買淨重約０．四公克
    之海洛因一包，並約在板橋市南雅夜市內；又伊在警詢中所
    述向己○○購買毒品之經過也是實在的，伊係於九十四年十
    一月二日使用上開電話撥打己○○所使用之0000000000號行
    動電話，以三千元向己○○購買淨重約０．四公克之海洛因
    一包，並約在板橋市○○路便利超商交貨，另於九十四年十
    一月五日伊使用上開電話撥打己○○所使用之0000000000號
    行動電話，以三千元向己○○購買淨重約０四公克之海洛因
    一包，並約在板橋市○○路便利超商交貨；卷附監聽譯文就
    是伊向乙○○等三人購買海洛因之經過，因為朋友介紹，乙○○等人打伊手機詢問要否買毒品，伊才知道乙○○等人有
    在賣毒品，他們為逃避警方追蹤，所以會換手機號碼，但只
    要換號碼就會通知伊，有時伊會打電話向他們買毒品，有時
    他們會主動打電話問伊要否買毒品，0000000000、00000000
    00、0000000000、0000000000號行動電話，是乙○○、己○○使用之電話，伊每次都打上開電話向他們買毒品，經伊指
    認乙○○等三人之照片，就是他們三人賣毒品給伊等語。觀
    諸證人丁○○在警詢時及偵查中之證述始終一致，且證人丁○○先後於九十四年十月十九日、同月二十二日、同月二十
    三日分向被告乙○○購買第一級海洛因之事實，經核與後述
    (二)至之通訊監察譯文之對話內容相符；又證人丁○○先
    後於九十四年十一月二日、同月四日、同月五日、同月六日
    分向被告乙○○與己○○購買第一級毒品海洛因之事實，亦
    經核與後述(二)、至之通訊監察譯文及本院勘驗筆錄之
    對話內容相符，是堪認被告乙○○確有在前揭時地販賣第一
    級毒品海洛因予證人丁○○。
  (二)又證人丁○○在本院審理時之證述雖翻異前詞，改證稱：伊
    和己○○、戊○○不熟，和乙○○比較熟，伊和己○○、乙○○都是合資購買海洛因，一人出三千元一起合資購買，伊
    有和己○○碰過一次面，那是因為伊找不到乙○○，打電話
    過去時，己○○剛好在提藥，我們就一起出資買，就只有這
    一次，而和乙○○合資比較多次，在合資購買時，伊把錢直
    接交給乙○○、己○○，然後伊和乙○○、己○○是一起進
    去藥頭的屋子裡，伊在客廳等，由乙○○或己○○進去房間
    跟藥頭買，在拿到海洛因後在藥頭的客廳一人分一半，後述
    、之對話，係伊和乙○○約好要出多少錢去買海洛因，
    我們是約在金城路之肯德基要一起去三重跟藥頭買，伊不知
    藥頭的名字，這次有拿到海洛因，又後述、之對話，係
    伊和乙○○約見面的地方，地點伊忘記了，因伊常和乙○○
    合資，那時伊提藥，伊叫他先捲一支煙給伊抽，我們再約地
    方，伊在路上就把乙○○給伊之捲煙抽掉，乙○○沒跟伊收
    錢，伊叫他「量不要太那個」是叫他量用多一點，因為伊怕
    沒辦法止癮，再後述、之對話，係伊要跟乙○○一起去
    拿毒品，伊會打電話都是因為要一起去拿毒品或是伊身上沒
    錢叫他先捲一支煙給伊，我們身上沒錢時，就會互相請來請
    去，而所指「那種」就是海洛因，伊和乙○○是各騎一輛機
    車去三重找藥頭買，伊是因乙○○之關係才進得了藥頭之客
    廳，伊從來沒有跟藥頭講過話，又後述、之對話，是伊
    跟乙○○之對話，內容是要跟藥頭拿毒品，這次好像伊叫乙○○先出錢拿，他給伊的毒品很少，伊問乙○○說我們每次
    都是一人出三張，這次伊沒有先拿錢，但東西很少，伊在統
    一便利超商拿到海洛因後才給乙○○三千元，這次伊並沒有
    去藥頭那兒，再後述之對話，也是要拿海洛因，伊問乙○○在哪裡，乙○○問「你處理了嗎」，是伊要叫他跟伊一起
    去拿海洛因，他說他剛好也要買，另乙○○說「我現在有了
    」是說他已經拿到海洛因了，這次是他自己已經拿了海洛因
    ，伊打電話是伊要拿海洛因，後來也是跟乙○○一起去找藥
    頭拿，又後述之對話，是伊跟己○○之對話，內容為伊要
    找乙○○拿海洛因，他人不見了，那天己○○在提藥，伊就
    跟他說我們一人一半，叫他帶伊一起去，伊在電話中會問己○○知不知道乙○○給伊三千元是有多少的量，因為伊都是
    找乙○○，這是第一次找己○○，伊怕己○○給伊的量很少
    。因為伊沒有跟他一起去過，我們是各騎一臺機車去三重拿
    貨，由己○○帶路，己○○出三千元，是跟乙○○同一個藥
    頭，再後述之對話，是伊打電話找乙○○，是己○○接的
    ，伊跟己○○說上次給伊的東西好像少了，但伊不知道上次
    是否就是前面所說那一次，然後伊好像還要再拿海洛因，這
    次是否有拿到海洛因伊忘了，伊只有跟己○○拿一次，可能
    是指跟乙○○拿的，又後述之對話，是伊叫己○○跟乙○○說伊還要再拿二千元之海洛因，伊忘記乙○○有沒有出來
    ，伊在電話中是叫乙○○給伊多一點海洛因，伊和乙○○合
    資買海洛因，有時會秤，有時不會秤，沒秤的話就是乙○○
    拿比較多的量，又後述之對話，是伊和己○○之對話，內
    容是要拿三千元之海洛因，這次伊是要找乙○○，乙○○有
    沒有出來伊忘記了，伊也忘了有無和己○○見面，有無法跟
    藥頭拿海洛因云云。然經與卷附監聽譯文中關於證人丁○○
    使用門號0000000000號行動電話與被告乙○○所使用門號
    0000000000號、0000000000號、0000000000號、0000000000
    號行動電話及己○○所使用門號0000000000號、0000000000
    號行動電話聯絡之通話內容比對如下：
  九十四年十月十九日二十一時一分（被告乙○○以門號0000
    000000號行動電話聯絡）
    丁○○：你在哪裡？
    乙○○：一樣。
    丁○○：我要先拿三張，晚一點還要拿。我十分鐘到。
    乙○○：肯德基。
  九十四年十月十九日二十二時四分（被告乙○○以門號0000
    000000號行動電話聯絡）
    丁○○：我到了。東西不能給我太少，我晚一點朋友還要拿
            。我要在旁邊等？還是轉過去？
    乙○○：轉過去。
  九十四年十月二十二日十九時十六分（被告乙○○以門號00
    00000000號行動電話聯絡）
    乙○○：我阿賢，我現在換這支電話。
    丁○○：好。
  九十四年十月二十二日十九時三十二分（被告乙○○以門號
    0000000000號行動電話聯絡）
    乙○○：喂。
    丁○○：你方便過來嗎？
    乙○○：我現在沒有機車及汽車沒辦法過去，等一下看看，
            ，有我打給你。
    丁○○：好。
  九十四年十月二十二日十九時四十八分（被告乙○○以門號
    0000000000號行動電話聯絡）
    丁○○：我坐計程車去。
    乙○○：好。
    丁○○：你快用一下，量不要太那個。
    乙○○：好。
    丁○○：我十分鐘到。
    乙○○：好。
  九十四年十月二十二日十九時五十七分（被告乙○○以門號
    0000000000號行動電話聯絡）
    丁○○：我到巷口，你快一點。
    乙○○：好。
  九十四年十月二十三日十七時四十一分（被告乙○○以門號
    0000000000號行動電話聯絡）
    丁○○：你可以過來嗎？
    乙○○：沒辦法。
    丁○○：我過去。昨天的東西不好，我不要那個，你拿前天
            那一種。
  九十四年十月二十三日十八時七分（被告乙○○以門號0000
    000000號行動電話聯絡）
    丁○○：我到了。
    乙○○：好。
  九十四年十一月二日二十時十三分（己○○以門號00000000
    00號行動電話聯絡）
    己○○：喂，嘿
    丁○○：啊，你在哪裡？
    己○○：我還在土城
    丁○○：還在等嗎？
    己○○：ㄏㄚˊ
    丁○○：嗯
    己○○：等一下，就忘記了
    丁○○：你說什麼？
    己○○：厚，我被電話催的
    丁○○：電話催的，大家都在催你
    己○○：嘿呀，你想，我帶一個孩子
    丁○○：啊，你老公勒，你老公在幹什麼？
    己○○：死了啦。
    丁○○：死了？
    己○○：啊
    丁○○：不是在睡覺嗎？
    己○○：是死了，我不知道啦，你稍微等我一下啦，厚，你
            怎麼有回音啦，你的電話怪怪的
    丁○○：不是啦，我的電話壞掉。
    己○○：是喔
    丁○○：啊，他是在睡覺，是嗎？
    己○○：就死掉了呀
    丁○○：啊，現在是你在替他處理嗎？
    己○○：嗯
    丁○○：哈哈
    己○○：很歹命喔。
    丁○○：我真的被打敗耶，你知道嗎？
    己○○：所以你要等我一下，好嗎？
    丁○○：啊，你等一下有沒有車過來找我？
    己○○：嗯？有啊，我騎摩托車呀。
    丁○○：喔，啊，你是．．．
    己○○：我在板橋，ㄟ，你在哪裡？
    丁○○：我在二十九巷啊。
    己○○：保母那嗎？
    丁○○：嘿嘿嘿
    己○○：好啦，我要是到那再打電話給你，好嗎？
    丁○○：你要快一點。
    己○○：好。
    丁○○：等到我快要．．．
    己○○：好
    丁○○：快要暈倒了ㄋㄟ
    己○○：好啦
    丁○○：我朋友下午給他裝孝維到現在
    己○○：是喔，好啦
    丁○○：對呀．．．
    己○○：喔
    丁○○：你．．．
    己○○：再等我一下下
    丁○○：你知道阿賢給我「三張」是多少嗎？
    己○○：我知道呀。
    丁○○：你知道喔。
    己○○：嘿
    丁○○：你不要拿很少給我ㄋㄟ
    己○○：好
    丁○○：因為我是他，你知道我在幫他處理
    己○○：ＯＫ
    丁○○：也是有很多東西
    己○○：我照他給你的那個給你呀！
    丁○○：啊，重點是東西不要像今天那個，真的很差。
    己○○：沒啦，沒啦，不同主
    丁○○：啊，你們最後要等多久？
    己○○：啊？
    丁○○：要等多久？
    己○○：我等一下要從這出門時，我就打給你，好嗎？
    丁○○：好啦，好啦。
    己○○：這樣好嗎？
    丁○○：好啦。
    己○○：好。
  九十四年十一月三日十五時三十分（己○○以門號00000000
    00號行動電話聯絡）
    己○○：喂
    丁○○：查某喔
    己○○：嘿。
    丁○○：啊，你今天是怎樣，東西這麼少喔？
    己○○：哪有，一樣啊。
    丁○○：一樣嗎？
    己○○：一樣啊。
    丁○○：是喔？你老公在幹什麼？
    己○○：誰？
    丁○○：你老公啊？
    己○○：不在。
    丁○○：不在？
    己○○：嗯，啊，他在跟另一支說啊。
    丁○○：沒有啊，我是覺得你怎麼感覺怪怪的。
    己○○：沒有，就是這樣。
    丁○○：你讓我覺得怪怪這樣。
    己○○：嗯。
    丁○○：好，我明天再找你，晚點再打給你。
    己○○：好。
  九十四年十一月四日十六時三十五分（被告乙○○以門號00
    00000000號行動電話聯絡）
    丁○○：你多久到？
    乙○○：七、八分。你要多少？
    丁○○：三千。在７７等。
    乙○○：好。
  九十四年十一月四日十七時一分（被告乙○○以門號000000
    0000號行動電話聯絡）
    丁○○：你三張為何會那麼少？
    乙○○：不會，你回去秤一下，不會少。
  九十四年十一月四日十九時三十二分（己○○以門號000000
    0000號行動電話聯絡）
    己○○：喂
    丁○○：ㄟ，你跟阿賢說喔
    己○○：嘿
    丁○○：跟他說我等一下先跟他拿，處理二張
    己○○：嘿，你等一下喔
    丁○○：叫他東西多一點給我，他今日的東西真的很少。
    己○○：哪有可能
    丁○○：真的，我騙你這個幹嘛
    己○○：他就沒，對，他不可能這麼做的嘛，不可能
    丁○○：就是真的啊，我每天在．．．
    己○○：是你越轉越大，說真的，他不可能去給你摳那東西
            ，多少就是多少，哪有可能，我叫他多用一些給你
            啦，好不好
    丁○○：我現在是越吃越少，不是越吃越多
    己○○：不可能啦，阿賢不可能這樣算
    丁○○：沒啦，我等一下打給他啦
    己○○：好啦，好啦
    丁○○：叫他處理二張拿給我
    己○○：好啦，可以多一些啦，不可能多很多，這東西一樣
            很貴啦，都沒有降價，喔
  九十四年十一月五日十四時三十六分（己○○以門號000000
    0000號行動電話聯絡）
    己○○：喂
    丁○○：方便嗎？方便嗎？
    己○○：多少？
    丁○○：ㄟ，三張
    己○○：是喔，好啦。
    丁○○：啊，你多久到？還是我過去找你，過去你們那邊
            SEVEN找你呀
    己○○：喔，好啊
    丁○○：昨天阿賢是跟伊約在僑中那裡
    己○○：好喔
    丁○○：嘿呀，啊，我在那邊等你，你快一點
    己○○：好，好
  九十四年十一月六日十九時十九分（被告乙○○以門號0000
    000000號行動電話聯絡）
    乙○○：你處理了嗎？
    丁○○：我剛要去處理。
    乙○○：我現在有了。
    丁○○：東西跟昨天一樣嗎？
    乙○○：一樣。我到土城處理的。
    丁○○：我也剛要去土城處理。不然你到板橋南仔打給我。
    乙○○：好。
    經細繹以上對話內容，關於被告乙○○、己○○與證人丁○○所談及「三張」，在毒販間所謂「一張」乃指一千元、「
    二張」乃指二千元，並以此類推，此為法院職務上所已知之
    事實。且證人丁○○均係直接跟被告乙○○、己○○要拿三
    千元之海洛因，並約定交付地點、數量，何來證人丁○○所
    述合資至藥頭處購買毒品之情，且徵諸常情，若係合資購買
    ，關於出資比例及分配方式實應先行議定，以避免日後之糾
    紛，縱因係由被告乙○○、己○○出面購買毒品，而得以分
    配較多數量之毒品，然亦應議定一定之比例，何以證人丁○○會稱分配時有時有秤，有時不會秤云云，在未秤重之下如
    何分配一定之比例，而被告乙○○、己○○又何需在對話中
    向證人丁○○擔保數量絕對不會少等語，是證人丁○○在本
    院審理時之證詞，誠有悖於常情。是堪認證人丁○○在本院
    審理時翻異前詞，顯係迴護被告乙○○、己○○之詞，不足
    採信，參諸前開說明，本案自應以證人丁○○於警詢時及偵
    查中之證述，較為可採。
  (四)復查，被告乙○○與己○○係夫妻關係，且經細繹前述(二)
    共同被告己○○與證人丁○○之通話內容（丁○○：啊，現
    在是你在替他處理嗎？己○○：嗯。丁○○：哈哈。己○○
    ：很歹命喔。丁○○：我真的被打敗耶，你知道嗎？己○○
    ：所以你要等我一下，好嗎？），顯見共同被告己○○係自
    證人丁○○與之聯絡之此時起，告知證人丁○○其亦分擔被
    告乙○○販賣海洛因犯行之部分行為；再觀諸前述(二)、
    之共同被告己○○與證人丁○○之對話內容，益顯見共同被
    告己○○確有參與並知悉被告乙○○之販賣海洛因予證人丁○○之行為。從而，堪認被告乙○○與己○○係自九十四年
    十一月二日之後，就雙方分別對外之販賣海洛因行為均難諉
    為不知，足見被告乙○○與己○○間就前開如事實欄三所述
    之販賣海洛因之犯行，顯有犯意聯絡及行為分擔，至為明確
    。
  (五)復按販賣毒品罪，係行為人明知其為毒品，意圖販賣營利，
    而將毒品購入或賣出，有一於此，其犯罪即屬完成，無須二
    者兼備，此與意圖販賣而持有毒品罪，係指行為人以意圖販
    賣營利以外之原因而持有毒品，其後始起意營利販賣者（如
    因為他人之贈與或寄藏而持有，嗣後始起意為販賣者），並
    不相同。所謂販賣毒品，並不以販入後，復行賣出為必要條
    件，只要以營利為目的，將毒品購入或賣出，有一於此，其
    犯罪就算已經完成，不論販入或賣出之行為，皆屬販賣行為
    一部分（最高法院八十八年度台上字第二三九八號、九十年
    度台上字第一二０四號、九十一年度台上字第一一四三號判
    決參照）。查被告乙○○與己○○在本案所販賣海洛因之數
    量為何，及其究竟有自所販賣之海洛因差價中獲利若干，因
    被告乙○○與己○○非當場查獲之現行犯，又否認犯罪，及
    毒品乃屬違禁物品，無可信公定之市場交易價格可查，以致
    無法確切查明被告所販售毒品之數量及實際進價，並計算其
    獲利數額。然被告乙○○與己○○自身均有施用毒品之習性
    ，且月收入不多，衡諸常情，彼等為滿足自身毒癮需求，尚
    不致以無償或低於原購買毒品價格之代價，將毒品提供予他
    人，況一般民眾普遍認知販賣甲基安非他命、海洛因等毒品
    乃屬非法交易，政府查緝森嚴，且重罰而不寬貸，被告己○○、戊○○倘非有利可圖，絕無平白甘冒被嚴查重罰高度風
    險之理，從而，舉凡其有償交易，除足反證其確另基於某種
    非圖利本意之關係外，通常尚難因無法查悉其販入價額作為
    是否高價賣出之比較，諉無營利之意思，阻卻販賣犯行之追
    訴（最高法院八十七年度台上字第三一六四判決可資參照）
    。職是，被告乙○○於前揭時地販賣第一級毒品予丁○○之
    行為，主觀上均有營利意圖，洵堪認定。
  (六)綜上所述，被告乙○○前開辯解，顯係事後避就卸責之詞，
    委不足採，本案事證明確，被告乙○○前開販賣第一級毒品
    之犯行洵堪認定，應予依法論科。
二、又本件被告行為後，刑法及其施行法業於九十五年七月一日
    修正施行，關於新舊法律變更之比較適用，原則上應就罪刑
    有關之共犯、未遂犯、想像競合犯、牽連犯、連續犯、結合
    犯，以及累犯加重、自首減輕暨其他法定加減原因（如身分
    加減）與加減例等一切情形，綜其全部罪刑之結果而為比較
    （最高法院九十五年第八次刑事庭會議決議參照）。經查：
    (一)修正前刑法第二十八條規定：「二人以上共同『實施』犯
    罪之行為者，皆為共同正犯。」新法修正為：「二人以上共
    同『實行』犯罪之行為者，皆為共同正犯。」將舊法之「實
    施」修正為「實行」。原「實施」之概念，包含陰謀、預備
    、著手及實行等階段之行為，修正後僅共同實行犯罪行為始
    成立共同正犯。是新法共同正犯之範圍已有限縮，排除陰謀
    犯、預備犯之共同正犯。新舊法就共同正犯之範圍既因此而
    有變動，自屬犯罪後法律有變更，而非僅屬純文字修正，應
    有新舊法比較適用之問題。而本件被告之犯行既屬實行犯罪
    行為之正犯，此修正對被告並無有利，應依刑法第二條第一
    項前段適用修正前第二十八條規定論處。(二)修正前刑法第五
    十六條連續犯之規定業經刪除，依修正後刑法之規定，則被
    告己○○所犯上述各次販賣第一級毒品罪，應依數罪併罰之
    規定，分論併罰。比較新舊法之規定，修正後之規定並非有
    利於被告，應依刑法第二條第一項前段之規定，依行為時之
    法律，對被告己○○所犯上述販賣第一級毒品罪，論以連續
    犯。(三)又修正前刑法第六十四條第二項規定：「死刑減輕者
    ，為無期徒刑，或為十五年以下十二年以上有期徒刑。」、
    第六十五條第二項規定：「無期徒刑減輕者，為七年以上有
    期徒刑。」，而修正後刑法第六十四條第二項規定：「死刑
    減輕者，為無期徒刑。」、第六十五條第二項規定：「無期
    徒刑減輕者，為二十年以下十五年以上有期徒刑。」，經比
    較新舊法之規定，修正後之規定，非有利於被告，自應適用
    修正前之規定。從而，經綜合比較前述各項法律變更之結果
    後，本案因修正後之規定並未對被告較為有利，依據刑法第
    二條第一項前段，應一體適用修正前刑法之規定。至修正後
    刑法第四十七條第一項與修正前刑法第四十七條關於累犯加
    重之規定，內容雖有不同，惟就被告再次犯罪係出於故意犯
    部分，無論依修正前後刑法第四十七條之規定均構成累犯，
    是此部分修正對被告言之，並無有利或不利之情形，於刑法
    修正施行後法院為裁判時，無庸為新、舊法之比較，自應逕
    適用裁判時法即修正後刑法第四十七條第一項之規定（最高
    法院九十七年度第二次刑事庭會議決定參照）；另關於刑法
    第五十九條之規定，修正前、後之文字用語雖有不同，但實
    務上對於行為時刑法第五十九條之適用均與修正後刑法第五
    十九條規定意旨相符，是該部分亦不生新舊法律比較適用之
    問題，自應適用修正後刑法第五十九條之規定，併此敘明。
三、查海洛因係毒品危害防制條例第二條第二項第一款所規定之
    第一級毒品。核被告乙○○所為，係犯毒品危害防制條例第
    四條第一項之販賣第一級毒品罪。再被告乙○○持有第一級
    毒品海洛因進而販賣，持有之低度行為，為販賣之高度行為
    所吸收。又被告乙○○與己○○間就如事實欄三、(一)至(四)所
    述之販賣第一級毒品海洛因之犯行，有犯意聯絡及行為分擔
    ，均為共同正犯。至公訴人雖認被告乙○○就如事實欄二、
    三之犯行與同案被告己○○、戊○○均應論以共同正犯，惟
    觀諸前述貳、一、(二)所載被告己○○與證人丁○○之通話
    內容（丁○○：啊，現在是你在替他處理嗎？己○○：嗯。
    丁○○：哈哈。己○○：很歹命喔。丁○○：我真的被打敗
    耶，你知道嗎？己○○：所以你要等我一下，好嗎？），顯
    見己○○係自證人丁○○於九十四年十一月二日與之聯絡之
    此時起，始與被告乙○○為共同販賣海洛因之行為；再遍查
    全卷，查無被告戊○○代接被告己○○、乙○○前開與證人
    丁○○聯絡電話之情事。從而，尚難認定被告乙○○就如事
    實欄二之犯行應與己○○論以共同正犯，亦難認定被告乙○○就如事實欄二、三之犯行，應與戊○○論以共同正犯，附
    此敘明。再被告乙○○先後三次單獨販賣第一級毒品之犯行
    與先後四次共同販賣第一級毒品之犯行，時間緊接，觸犯構
    成要件相同之罪名，顯係基於概括犯意反覆為之，為連續犯
    ，應依修正前刑法第五十六條規定論以情節較重之共同販賣
    第一級毒品一罪。末查，被告乙○○前曾受有如事實欄一之
    犯罪科刑及執行情形，有臺灣高等法院被告前案紀錄表一份
    附卷可稽，其於受有期徒刑之執行完畢後，五年內故意再犯
    本件有期徒刑以上之罪，為累犯，應依刑法第四十七條第一
    項之規定加重其刑，惟因死刑及無期徒刑依法不得加重，僅
    就法定本刑為併科罰金部分加重其刑。復按販賣第一級毒品
    罪之法定刑為「死刑或無期徒刑；處無期徒刑者，得併科新
    台幣一千萬元以下罰金」。然同為販賣第一級毒品之人，其
    原因動機不一，犯罪情節未必盡同，或有大盤毒梟者，亦有
    中、小盤之分，甚或僅止於吸毒者友儕間為求互通有無之有
    償轉讓者亦有之，其販賣行為所造成危害社會之程度自屬有
    異，法律科處此類犯罪，所設之法定最低本刑卻同為「無期
    徒刑，得併科新台幣一千萬元以下罰金」，不可謂不重。於
    此情形，倘依其情狀處以有期徒刑，即足以懲儆，並可達防
    衛社會之目的者，自非不可依客觀之犯行與主觀之惡性二者
    加以考量其情狀，是否有可憫恕之處，適用刑法第五十九條
    之規定酌量減輕其刑，期使個案裁判之量刑，能斟酌至當，
    符合比例原則，查本案被告乙○○販賣海洛因予證人丁○○
    之次數、數量非多，以其情節論，衡情足認其惡性尚非重大
    不赦，若以毒品危害防制條例第四條第一項所規定之法定本
    刑而科處最輕本刑無期徒刑，實屬情輕法重，在客觀上尚足
    以引起一般之同情，尚有堪資憫恕之處，是本院認即令處以
    最低度刑罰無期徒刑顯然過重，於此情形，倘依其情狀處以
    有期徒刑，即足以懲儆，並可達防衛社會之目的者，自非不
    可依客觀之犯行與主觀之惡性二者加以考量其情狀有無可值
    憫恕之處，故適用刑法第五十九條之規定酌量減輕其刑。爰
    審酌被告乙○○為一己私利，販售具成癮性、濫用性、侵害
    性之第一級毒品以營利，傷害他人身心健康，助長社會不良
    風氣，兼衡其素行、犯罪動機、目的、手段、販賣海洛因之
    期間、次數、獲利，暨犯罪後否認犯行，未見悔意之態度等
    一切情狀，量處如主文所示之刑。再被告乙○○販賣第一級
    毒品予丁○○，所得財物二萬一千元，應依毒品危害防制條
    例第十九條第一項之規定宣告沒收，如全部或一部不能沒收
    時，以渠等之財產抵償之。又被告之犯罪時間雖在九十六年
    四月二十四日以前，然因其所犯為毒品危害防制條例第四條
    第一項販賣第一級毒品罪，所宣告之刑復逾有期徒刑一年六
    月，依該條例第三條第一項第七款之規定，自不得減刑，併
    此敘明。
四、不另諭知無罪部分：
  (一)公訴意旨另以：被告乙○○另與戊○○、己○○共同基於販
    賣第一級毒品之概括犯意聯絡，由戊○○於九十四年十一月
    九日零時許，在臺北縣板橋市○○○路○段彬彬幼稚園前，
    以三千元之價格，販賣第一級毒品海洛因一包（淨重約０．
    四公克）予丁○○一次。因認被告乙○○該次販賣第一級毒
    品犯行，亦涉犯毒品危害防制條例第四條第一項之販賣第一
    級毒品罪嫌。
  (二)按犯罪事實應依證據認定之，無證據不得認定犯罪事實，又
    不能證明被告犯罪者，應諭知無罪之判決，刑事訴訟法第一
    百五十四條第二項、第三百零一條第一項分別定有明文。次
    按認定不利於被告之事實，須依積極證據，茍積極之證據本
    身存有瑕疵而不足為不利於被告事實之認定，即應為有利於
    被告之認定，更不必有何有利之證據，而此用以證明犯罪事
    實之證據，猶須於通常一般人均不至於有所懷疑，堪予確信
    其已臻真實者，始得據以為有罪之認定，倘其證明尚未達到
    此一程度，而有合理性之懷疑存在，致使無從為有罪之確信
    時，即應為無罪之判決，此有最高法院八十二年臺上字第一
    六三號判決、七十六年臺上字第四九八六號、三十年上字第
    八一六號等判例意旨可資參照。復按，刑事訴訟法第一百六
    十一條已於九十一年二月八日修正公布，其第一項規定：檢
    察官就被告犯罪事實，應負舉證責任，並指出證明之方法。
    因此，檢察官對於起訴之犯罪事實，應負提出證據及說服之
    實質舉證責任。倘其所提出之證據，不足為被告有罪之積極
    證明，或其指出證明之方法，無從說服法院以形成被告有罪
    之心證，基於無罪推定之原則，自應為被告無罪判決之諭知
    ，最高法院九十二年臺上字第一二八號判例亦資參照。
  (三)經查，遍查全卷查無戊○○有代接被告乙○○及己○○前開
    與證人丁○○聯絡電話之情事，且未見檢察官提出積極證據
    佐證被告戊○○於九十四年十一月九日販賣第一級毒品海洛
    因之犯行與被告乙○○有何關連性，是尚難認定被告乙○○
    亦涉有該次販賣第一級毒品犯行。
  (四)綜上所述，公訴人所舉事證，尚存有合理性之懷疑，本院依
    現存證據資料，無從認定被告乙○○於九十四年十一月九日
    有與被告戊○○共同販賣第一級毒品之犯行，此外，復查無
    其他積極證據，足資證明被告乙○○涉有此部分罪責，根據
    「罪證有疑、利於被告」法則，應為有利於被告乙○○之認
    定。從而，此部分事實既不能證明被告乙○○犯罪，原應就
    被告乙○○此部分所涉販賣第一級毒品罪嫌為無罪之諭知，
    然因此部分如成立犯罪，與被告乙○○前揭販賣第一級毒品
    海洛因之犯行具有連續犯之裁判上一罪關係，爰就此部分不
    另為無罪之諭知，併此敘明。
據上論斷，應刑事訴訟法第二百九十九條第一項前段，毒品危害
防制條例第四條第一項、第十九條第一項，刑法第十一條前段、
第二條第一項前段、修正前刑法第二十八條、修正前刑法第五十
六條、第四十七條第一項、第五十九條，判決如主文。
本案經檢察官顏妃琇到庭執行職務。
中    華    民    國    97    年    8     月    15    日
                  刑事第八庭  審判長法  官  潘翠雪
                                    法  官  絲鈺雲
                                    法  官  王士珮
以上正本證明與原本無異
如不服本判決應於送達後10日內向本院提出上訴狀
                                    書記官  郭晉良
中    華    民    國    97    年    8     月    15    日
附錄本案論罪科刑法條全文：
毒品危害防制條例第四條第一項
製造、運輸、販賣第一級毒品者，處死刑或無期徒刑；處無期徒
刑者，得併科新臺幣一千萬元以下罰金。


司法院資訊處製作；財團法人民間司法改革基金會備份。
